【裁判字號】    95,台上,7064
【裁判日期】    951221
【裁判案由】    違反期貨交易法
【裁判全文】
最高法院刑事判決            九十五年度台上字第七０六四號
上  訴  人  甲○○
            乙○○
上列上訴人等因違反期貨交易法案件，不服台灣高等法院中華民
國九十三年二月二十七日第二審判決（九十二年度上訴字第三０
六０號，起訴案號：台灣台北地方法院檢察署九十一年度偵字第
一八五０四、一八五０五號），提起上訴，本院判決如下：
    主  文
原判決關於乙○○、甲○○部分撤銷，發回台灣高等法院。
    理  由
本件原判決認定上訴人乙○○、甲○○二人與鄭康俞、尤景翔（
鄭、尤二人已判處罪刑確定）基於共同犯意之聯絡，先後在台北
縣新店市○○路一九０號及台北市○○○路○段一六六號十二樓
之一開設利新行（其前身名稱「金永達公司」、「百利達公司」
），自民國八十九年五月間起（甲○○自九十年五月間起），未
經財政部證券暨期貨管理委員許可，非法經營期貨經理及顧問事
業。迄九十年六月二十一日經法務部調查局派員查獲等情。因而
維持第一審論處上訴人乙○○、甲○○共同未經許可，擅自經營
期貨經理事業、顧問事業罪刑之判決，駁回上訴人等在第二審之
上訴。固非無見。
惟查，(一)、本件第一審檢察官起訴意旨，指訴上訴人等自九十年
五月間起，非法經營期貨經理、顧問事業，迄同年六月二十一日
為調查員查獲等情。而原判決認定上訴人等係自八十九年五月間
起，非法經營期貨經理、顧問事業，但八十九年五月至九十年四
月間之犯罪事實，並未在起訴範圍之內，原審何以得併予審判，
原判決疏未說明其理由，自屬理由不備之違誤。(二)、原判決採信
證人白美月、殷芳怡、王健竹、陳慧君、葉美燐、翁建誌等六人
之證言，資以為認定上訴人等犯罪之證。但白美月等六人係證述
，渠等係在彰化市○○路○段二號「利新行」（原名為「利富行
」）上班，嗣經公司勸誘，始各出資美金一萬元、一萬五千元不
等投資外匯保證金交易等情，此彰化市之「利新行」是否上訴人
等所經營？與原判決所認定原設址於台北縣新店市○○路一九０
號、台北市○○○路○段一六六號十二樓之一之利新行有何關連
？倘該彰化市之「利新行」係台北市利新行之分店而為上訴人等
所經營，則該彰化市「利新行」部分之犯罪事實，自應為起訴效
力所及乃原判決附此部分未併予審判，即有已受請求之事項未予
判決之違法。苟二者並無牽涉，則原判決採信白美月等六人之證
詞，據以認定上訴人等犯罪，即與原判決所認定之事實不相適合
，應屬證據上理由矛盾之違誤。究以何者為是，案經發回，自應
詳細審究、說明。(三)、原判決事實欄認定上訴人乙○○、甲○○
與已判決確定之鄭康俞、尤景翔共同犯罪，擅自經營期貨經理、
顧問事業。但其理由欄卻謂：「被告鄭康俞、乙○○、甲○○與
『利新行』前身『金永達公司』、『百利達公司』之其他業務人
員、港澳人士間，有犯意聯絡及行為分擔，均為共同正犯。」云
云（見原判決第二十五頁第四行至第六行），前後認定共同正犯
之成員、人數不一致；後者且漏未論及尤景翔亦為共同正犯，自
屬理由矛盾。(四)、共同被告尤景翔及上訴人甲○○於偵審中，分
別供述利新行另有一位負責人係香港人ＡＮＤＹ（見第一三九五
四號偵查卷第二十三、二十四頁，第一審卷第三十一頁）。此供
詞既經原審採為論罪之證據（見原判決第十五頁第十二行至第十
六行及第十九頁第三行）。但原判決事實欄卻未認定此ＡＮＤＹ
為共同正犯，同屬理由矛盾。(五)、原判決諭知其附表所示之物，
係供犯罪所用之物或因犯罪所得之物，應依刑法第三十八條第一
項第二款、第三款宣告沒收之（見原判決第二十六頁第五、六行
）。惟該附表編號三所示「空白表格一冊」，既屬空白，自係尚
未使用者，似應可供犯罪預備之物，原判決認此為供犯罪所用之
物，是否允當，非無研求之餘地。上訴人等上訴意旨，均指摘原
判決此部分為不當，非無理由，應認有撤銷發回更審之原因。
據上論結，應依刑事訴訟法第三百九十七條、第四百零一條，判
決如主文。
中    華    民    國  九十五  年  十二    月  二十一  日
                      最高法院刑事第四庭
                          審判長法官  吳  雄  銘
                                法官  池  啟  明
                                法官  郭  毓  洲
                                法官  韓  金  秀
                                法官  黃  梅  月
      本件正本證明與原本無異
                                      書  記  官
中    華    民    國  九十五  年  十二    月  二十六  日
                                                   Ｒ


司法院資訊處製作；財團法人民間司法改革基金會備份。
